臺灣高等法院民事判決
111年度上易字第828號
上  訴  人  楊淑雅  
訴訟代理人  蘇奕全律師
複 代理 人  陳孝賢律師
被 上訴 人  洪精衛  
            徐瓊紗  
上列當事人間請求損害賠償事件，上訴人對於中華民國111年5月
20日臺灣臺北地方法院110年度訴字第6851號第一審判決提起上
訴，本院於111年11月2日言詞辯論終結，判決如下：
    主      文
上訴駁回。
第二審訴訟費用由上訴人負擔。
    事實及理由
一、上訴人主張：伊與被上訴人乙○○為夫妻，被上訴人丙○○曾於
    民國89年間與乙○○交往，當時即知悉乙○○已婚，二人竟於10
    9年至110年間附表所示時間、地點共同出遊、用餐，乙○○甚
    至在丙○○家中過夜，往來密切、舉止親暱，已逾越社會通念
    所認普通朋友之分際，破壞伊與乙○○婚姻共同生活之圓滿安
    全與幸福，不法侵害伊基於配偶關係之身分法益而情節重大
    ，致伊精神上受有莫大痛苦，爰依民法第184條第1項前段、
    第185條第1項、第195條第1項前段及第3項等規定，請求被
    上訴人連帶賠償伊慰撫金新臺幣（下同）150萬元本息。原
    審駁回其請求，上訴人不服提起上訴，於本院上訴聲明：㈠
    原判決廢棄。㈡被上訴人應連帶給付上訴人150萬元，及自起
    訴狀繕本送達翌日起至清償日止，按年息5％計算之利息。
二、被上訴人乙○○則以：伊雖與丙○○於89、90年間交往，但業經
    上訴人宥恕，迄今均以普通朋友之身分與丙○○往來，無任何
    曖昧、踰矩行為。伊於109年4月11日、5月1日至丙○○租屋處
    ，係因知悉其罹患乳癌2期，以伊曾學過中醫之知識提供就
    診建議，而在客廳討論，且丙○○之房東即訴外人廖家葵亦在
    場，伊並無單獨與丙○○相處或過夜。又110年5月2日、3日係
    因丙○○與其母均身體不適，丙○○拜託伊開車載其返回彰化探
    望其母，當晚伊睡在客房，並未與丙○○同住一室。至其餘出
    遊行程係因丙○○罹病認為自己不久人世，心情低落，伊基於
    朋友情誼陪同外出散心用餐，亦未超過正常社交範圍，無侵
    害上訴人之配偶權可言。況司法院大法官釋字第791號解釋
    已闡釋，配偶彼此間為獨立之個體，不因婚姻關係所負忠誠
    義務而有支配他方意志或自主決定之特定權利，在前述憲法
    典範變遷之脈絡下，自不應承認隱含配偶為受他方獨佔、使
    用之配偶權概念，上訴人主張其配偶權受侵害而請求損害賠
    償，即屬無據等語，資為抗辯。丙○○之抗辯除與乙○○相同外
    ，另以：伊原居住於台中，102年間因考上幼兒園教師而北
    上工作，然於104年間發現罹患乳癌2期，適久未謀面之乙○○
    以電話問候，於知悉伊罹病後，即提供就診建議，並熱心協
    助伊尋找中醫診所、陪同外出散心，並未與伊有逾越普通朋
    友分際之舉，且為避免繼續引起上訴人之誤會，伊已於111
    年7月間辭去幼稚園教師之工作，返回彰化老家等語。被上
    訴人均答辯聲明：上訴駁回。
三、查上訴人主張其與乙○○於77年10月22日結婚，同年11月25日辦理登記，婚姻關係現仍存續中，丙○○知悉乙○○有配偶，被上訴人於附表所列時間有如附表所示之行為等語，業據其提出戶籍謄本、錄影光碟及擷取畫面為憑（原審調字卷第27頁及光碟存證物袋，原審卷第35-42頁）。被上訴人固不否認有於附表所列之時間、地點出現或相處（原審卷第46頁，本院卷第112頁），惟否認有有同居一室過夜，或逾越朋友分際之行為，並以上開情詞置辯。茲查：
㈠、按婚姻係以夫妻之共同生活為目的，配偶應互相協力保持其
    共同生活之圓滿安全及幸福，夫妻互守誠實，係確保其共同
    生活之圓滿安全及幸福之必要條件。是有配偶之人與他人交
    往，或明知他人有配偶卻故與之交往，其互動方式依一般社
    會通念，如已逾越普通朋友間一般社交行為，並足動搖婚姻
    關係所重應協力保持共同生活圓滿安全幸福之忠實目的時，
    即屬侵害他方配偶之身分法益，固不以發生通姦、相姦行為
    者為限。惟主張配偶之身分法益受侵害者，應就此有利於己
    之事實，負舉證之責。經查：
  ⒈原審於111年3月9日言詞辯論期日當庭勘驗上訴人提出之錄影
    光碟，並作成勘驗筆錄（原審卷第57-60頁），其勘驗結果
    如下：
　⑴0000000檔案：乙○○雙手各提一桶水至丙○○住處（即研究院路
    址）樓下，並開啟樓下大門進入其內。
　⑵0000000檔案（包括3個檔案）：
　  ①丙○○走進巷內，並進入一民宅（1樓）。
　  ②乙○○接近上開民宅。
　  ③乙○○坐在上開民宅內之椅子上，民宅大門有紗窗可看見其
      內之狀態。
　⑶0000000檔案：
    乙○○在車牌號碼000-0000號自用小客車旁走動及開門，丙○○
    有自該車輛駕駛座出來，乙○○在該車輛四周抽煙。
　⑷0000000檔案（包括3個檔案）：
  　①被上訴人二人在金山某餐廳等候座位。
  　②乙○○在上開餐廳拿菜至座位。
  　③乙○○在上開餐廳拿菜至座位。
　⑸0000000檔案（其內有3個檔案）：
　  ①被上訴人二人在某餐廳用餐。
　  ②被上訴人二人在上開餐廳用餐。
　  ③被上訴人二人在上開餐廳用餐。
　⑹0000000檔案（包括5個檔案）：
　  ①乙○○至丙○○住處（即研究院路址）樓下，並開啟樓下大門
      進入其內。
　  ②被上訴人二人一同至丙○○住處樓下，並進入其內。
　  ③丙○○至住處樓下，並進入其內。
　  ④乙○○至丙○○住處樓下，並進入其內。
　  ⑤乙○○至丙○○住處樓下，並進入其內。
　⑺0000000檔案（包括2個檔案）：
    ①乙○○自丙○○住處樓下大門出來。
    ②乙○○自丙○○住處樓下大門出來。
  ⒉觀諸前開筆錄所載內容及上訴人所提擷取畫面（原審卷第57-
    60頁），依109年4月11日該日之錄影固可看出乙○○於該日單
    獨進入丙○○當時在臺北市○○區○○○路0段000巷00弄00號（下
    稱研究院路址）2樓租屋處樓下（即同址1樓），但錄影僅有
    片段，無法判斷過夜與否。又依相隔約1年後之110年5月2日
    錄影，乙○○雖與丙○○共同進入同址1樓1次（其餘4次為乙○○
    於同段期間單獨多次進入），但二人並無肢體接觸或親密舉
    動；上訴人雖以乙○○於次日即110年5月3日單獨自同址1樓走
    出，主張乙○○在丙○○住處過夜云云；然依丙○○前址租處之房
    東即證人廖家葵於原審證述：伊居住於研究院路址，內有3
    間房間，將其中一間分租丙○○。伊與被上訴人二人認識二、
    三十年，乙○○有時會到前址與伊及丙○○聊天，均在客廳泡茶
    ，聊與中醫、心理輔導相關之事，乙○○也會關心伊之健康情
    形，有時候會聊比較晚，但乙○○不會在該處過夜，伊有看過
    該日影片，印象中是三個人一起聊天聊的比較晚等語（原審
    卷第84-86頁），可知乙○○雖偶有前往研究院路址與丙○○見
    面之情，但均係在1樓客廳聊天，且共同居住該址之證人廖
    家葵多有在場參與，自難僅憑前開畫面，即認有上訴人主張
    之過夜情事。又依原審勘驗109年5月1日錄影之結果，丙○○
    與乙○○於109年5月1日確有先後進入某民宅一樓，乙○○於次
    日坐在該民宅一樓內椅子（即原審卷第36頁圖2-1擷取畫面
    ），而經證人廖家葵檢視前開畫面，明確證稱不知道係何處
    ，顯見該民宅並非研究院路址（原審卷第85頁）；雖被上訴
    人不爭執該民宅為丙○○之母位於彰化之住處，乙○○當天應丙
    ○○之請求搭載其返回彰化探視丙○○之母，且當晚有留宿之情
    ，但抗辯係睡在客房，非與丙○○同住等語（被上訴人於本院
    稱於110年5月2日、3日在彰化，應係與109年5月1日、2日混
    淆），再佐以被上訴人於109年5月4日、5月26日、6月21日
    搭車外出或共同用餐之地點，均在路邊或餐廳等公共場所，
    且過程中二人間並無任何肢體接觸或親密之舉動，被上訴人
    前開抗辯，非無可取，實無從僅憑前開錄影畫面，即認定二
    人有逾越普通朋友間一般社交行為之情。
㈡、雖上訴人與乙○○之子即證人甲○○於本院證稱：因為乙○○星期
    五、六、日下午會突然不見，且之前有跟丙○○發生過婚外情
    ，上訴人產生懷疑而找徵信社查，查到乙○○在星期五、六、
    日下午都到丙○○南港住處（即研究院路址），伊與上訴人就
    到前址附近，伊從一樓有看到被上訴人二人在二樓丙○○的房
    間裡，伊只有看過這次。當時丙○○面對窗外在照鏡子，本來
    沒有看到乙○○，突然看到他站起來，認為他是床上起來，所
    以認定那是房間，且伊與上訴人後來有到二樓去敲門，是乙
    ○○來開門，伊看到門打開是客廳，後面是房間，從相對位置
    判斷伊看到被上訴人的位置就是房間等語（本院卷第84頁）
    。然上訴人既因懷疑而委請徵信社調查，並據此提出前開錄
    影光碟，則倘乙○○於每星期五、六、日下午均與丙○○共處，
    衡情應可輕易拍攝到每週相處之畫面，不致僅能提出附表所
    載6次錄影，且錄影日期非均為星期五、六、日（如109年5
    月4日、109年5月26日、110年5月3日），其中編號1至5與編
    號6之時間，甚至相距1年之久，已難僅憑證人甲○○與上訴人
    之主觀臆測，認被上訴人間有踰矩之實；另證人甲○○並未進
    入研究院路址內部，其所稱之屋內格局、被上訴人共處房間
    內等情均為自行推論，復與證人廖家葵稱客廳在一樓之情不
    符，亦難採信。
㈢、從而，依被上訴人前述至住處拜訪、搭車外出、前往餐廳用餐等舉措、過程之互動方式及頻率，實難認已逾越一般社會通念之普通朋友間一般社交行為。此外，上訴人復未提出其他證據可佐被上訴人有所指經常過夜、舉止親暱之情，其主張配偶之身分法益受有侵害，洵屬無據。
四、綜上所述，上訴人依民法第184條第1項前段、第185條第1項、第195條第1項前段、第3項規定請求被上訴人連帶給付上訴人150萬元，及自起訴狀繕本送達翌日起至清償日止，按年息5％計算之利息，為無理由，不應准許。原審為上訴人敗訴之判決，核無違誤。上訴意旨指摘原判決不當，求予廢棄改判，為無理由，應予駁回。
五、本件為判決基礎之事證已臻明確，本院經逐一審酌兩造歷審所提其餘攻擊、防禦方法及援用之證據，均認與前開論斷結果無礙，爰不再逐一論述，附此敘明。
六、據上論結，本件上訴為無理由，依民事訴訟法第449條第1項、第78條，判決如主文。
中　　華　　民　　國　　111 　年　　11　　月　　16　　日
                  民事第十三庭  
                      審判長法  官  林純如
                            法  官  柯雅惠
                            法  官  邱蓮華
【附表】
編號 日  期 上訴人主張之侵權事實  1 109年4月11日 乙○○至丙○○家中過夜  2 109年5月1日 乙○○至丙○○家中  3 109年5月4日 二人共乘一部車一同出遊  4 109年5月26日 二人一同至金山老街遊玩、用餐  5 109年6月21日 二人在餐廳用餐  6 110年5月2日 110年5月3日 乙○○至丙○○家中過夜，隔日乙○○自丙○○住處離開 
正本係照原本作成。
不得上訴。
中　　華　　民　　國　　111 　年　　11　　月　　16　　日

　　　　　　　　　　　　  　書記官  蘇意絜